【裁判字號】    97,訴,441
【裁判日期】    970530
【裁判案由】    撤銷股東會決議
【裁判全文】
臺灣板橋地方法院民事判決               97年度訴字第441號
原      告  丙○○
被      告  甲○○○科技股份有限公司
法定代理人  乙○○
訴訟代理人  羅惠民律師
複代理人    沙慧貞律師
上列當事人間請求撤銷股東會決議事件，經本院於民國97年5 月
13日言詞辯論終結，判決如下：
    主  文
原告之訴駁回。
訴訟費用由原告負擔。
    事實及理由
一、程序方面：按「股東會之召集程序或其決議方法，違反法令
    或章程時，股東得自決議之日起30日內，訴請法院撤銷其決
    議。」公司法第189 條定有明文。本件原告係訴請撤銷被告
    於97年2 月6 日所為之股東臨時會決議，且於決議之日起30
    日內之97年3 月3 日即提起本件訴訟，有本院收文戳章可稽
    ，尚未逾前開30日之除斥期間，合於前揭法條規定，先此敘
    明。
二、原告起訴主張：被告於97年2 月6 日下午17時於台中縣太平
    市○○○街62巷27號，召開臨時股東會。被告所定之開會時
    間為農曆除夕夜當天下午5 時，依民間習俗，大多數民眾均
    返家吃團圓飯，被告定該時間開會，顯然故意刁難原告。又
    被告明知該公司股東除乙○○、丁○○外住台中縣外，其餘
    股東均居住北部或南部，如參加該次股東會，顯然無法在除
    夕夜與家人團聚。被告顯然係故意以違背善良風俗之方法，
    妨礙股東行使權利。為此，原告爰依公司法第189 條之規定
    提起本件訴訟等語，並聲明求為判決：被告於97年2 月6 日
    所為之股東常會決議應予撤銷。
三、被告則以：
(一)、公司法並未就股東會應於何地召開定有明文，而觀諸被告公
    司之章程，亦未訂定股東會之開會地點，則依經濟部57年9
    月9 日商31763 號解釋函所示：「查公司股東會舉行地點，
    公司法並無規定，如章程亦無特別規定者，可自由選擇適當
    地點召開股東會。」是以，被告公司依經濟部97年1 月21日
    經授中字第09731613410 號函指示而召開臨時股東會時，本
    得自由選擇召開股東會之地點，要無疑義。
(二)、公司法並未強制股東應親自出席股東會，且於同法第177 條
    ，就股東委任代理人出席股東會行使權利乙節，定有明文規
    定，則若原告認為被告公司擇定召開系爭股東會當日，另有
    要務無從出席，其依法仍有委任代理人出席之便宜措施，況
    且觀諸被告公司其他設籍於台南市之三位股東，亦因各有要
    務無法親自出席，而分別出具委任書，委任代理人代為出席
    股東會並行使權利，是以，被告公司擇定上開股東會日期、
    時間、地點，均無不當限制股東出席行使權利之情事等語資
    為抗辯，並聲明求為判決：原告之訴駁回。
四、按民事訴訟如係由原告主張權利者，應先由原告負舉證之責
    ，若原告先不能舉證，以證實自己主張之事實為真實，而被
    告就其抗辯事實，已有相當之反證者，當然駁回原告之請求
    （最高法院17年上字第917 號、20年上字第2466號判例意旨
    參照）。本件原告依公司法第189 條訴請撤銷股東會決議者
    ，關於撤銷權存在之要件，依上說明，即應由原告負舉證責
    任。
五、經查，本件原告乃係以被告訂於97年2 月6 日即農曆除夕當
    日17時於台中縣召開股東會，顯背於公序良俗為由，而主張
    被告於97年2 月6 日所召開之股東常會，其召集程序有違公
    司法第189 條之規定。惟查：
(一)、公司法第189 條並未就股東會應於何地召開定有明文，而觀
    諸被告公司之章程，亦未訂定股東會之開會地點，參酌經濟
    部57年9 月9 日商31763 號解釋函所示：「查公司股東會舉
    行地點，公司法並無規定，如章程亦無特別規定者，可自由
    選擇適當地點召開股東會。」，此有行政含釋檢索影本1 份
    在卷可查。且審量本件被告公司股東係分散居住北部、中部
    、南部等地；綜合上述情況，本件被告公司以召集人即股東
    丁○○之居所即台中縣為臨時股東會，並未有何違法或不當
    之情形。
(二)、再者，公司法並無就股東會召開時間定有明文，而觀諸被告
    公司之章程，亦未就股東會之開會時間有所規定；準此，被
    告公司股東會召開時間不以平常上班日為限，縱使於例假日
    召開股東會，亦無違背法令或被告公司章程。本件被告公司
    雖訂於97年2 月6 日農曆除夕當日17時召開股東會，然該時
    間並無違背任何法令或被告公司章程，理由已詳如上述。且
    衡諸常情，民間雖有除夕夜時家人齊聚一堂之習俗，然此僅
    為一般民間風俗習慣，倘若因故無法團聚，亦不達違背公共
    秩序或善良風俗之程度。且公司法並未強制股東應親自出席
    股東會，並於同法第177 條，就股東委任代理人出席股東會
    行使權利乙節，定有明文規定，則若原告認為被告公司擇定
    召開系爭股東會當日，另有要事無法親自出席，其依法仍有
    委任代理人出席之便宜措施，是以，被告公司擇定上開股東
    會日期、時間，並無何違法或不當之情事。
六、從而，原告本於公司法第189 條規定，訴請撤銷被告於97年
    2 月6 日所為之股東臨時會決議，即屬於法無據，為無理由
    ，應予駁回。
七、結論：本件原告之訴為無理由，依民事訴訟法第78條，判決
??如主文。
中    華    民    國    97    年    5     月    30    日
                  民事第三庭    法  官  邱育佩
以上正本係照原本作成
如對本判決上訴，須於判決送達後20日內向本院提出上訴狀
中    華    民    國    97    年    5     月    30    日
                                書記官  林兆嘉


司法院資訊處製作；財團法人民間司法改革基金會備份。
